臺灣臺南地方法院民事判決　　　　　　　 99年度婚字第524號
原　　　告　曾煥中
被　　　告　盛永琴Winst.
上列當事人間請求離婚事件，經本院於民國100年5月3日言詞辯
論終結，判決如下：
    主      文
准原告與被告離婚。
訴訟費用新臺幣參仟元，由被告負擔。
    事實及理由
壹、程序方面：
    被告未於言詞辯論期日到場，核無民事訴訟法第386條所列
    各款情形，爰依原告之聲請，由其一造辯論而為判決。
貳、實體方面：
一、本件原告起訴主張：
  (一)原告曾煥中（男，民國○○年○○月○○日生，身分證統一編號：
    Ｚ000000000號）與被告盛永琴（Winston Yung Chien，42
    年10月3日生，美國籍）於92年2月21日結婚，婚後未育有子
    女，兩造目前婚姻關係存續中。
  (二)兩造婚後，被告經年往返關島、臺灣兩地，98年8月2日被告
    自關島返回臺灣，原告母親在98年8月25日住進加護病房，
    被告表示不想探視原告母親，且當天晚上就離家跑到高雄去
    ，98年8月29日被告就離開臺灣返回關島，原告母親在98年9
    月5日過世，原告母親過世後，原告通知被告，但被告仍沒
    有回來辦喪事及送終，兩造自98年8月起即分居至今，已長
    達一年八個月。
  (三)兩造年紀相差十二歲，生活、觀念、個性、習慣均差異大，
    無法配合，被告如此對待原告母親，原告已無意願繼續維繫
    兩造婚姻，且被告98年8月29日出境返回關島迄今，兩造已
    經沒有聯絡、互動，被告亦已在美國關島向其法院起訴請求
    判決兩造離婚獲准，兩造均無繼續維持婚姻之意願，爰依民
    法第1052條第2項之規定，請求准予兩造離婚。
二、被告未於言詞辯論期日到場，亦未提出書狀作任何聲明或陳
    述。
三、得心證之理由：
  (一)按離婚依起訴時夫之本國法及中華民國法律，均認其事實為
    離婚原因者，得宣告之。但配偶之一方為中華民國國民者，
    依中華民國法律，涉外民事法律適用法第14條定有明文。
  (二)原告主張其與被告盛永琴（Winston Yung Chien，42年10月
    3日生，美國籍）於92年2月21日結婚，婚後未育有子女，兩
    造目前婚姻關係存續中之事實，業據原告提出戶籍謄本1份
    為憑，並經本院向臺南縣下營鄉戶政事務所調閱兩造結婚登
    記相關資料，有臺南縣下營鄉戶政事務所99年10月25日南縣
    下戶字第0990001556號函及所附結婚登記申請書、結婚公證
    書等在卷足稽，核均屬相符，堪信原告主張上開事實為真正
    。又原告為中華民國人民，被告為美國人，則兩造關於離婚
    之準據法，依上開規定應適用中華民國法律。
  (三)次按夫妻之一方，有民法第1052條第1項10款以外之重大事
    由，難以維持婚姻者，夫妻一方得請求離婚。但其事由應由
    夫妻一方負責者，僅他方得請求離婚，民法第1052條第2項
    定有明文。次按民法第1052條第2項規定，有同條第一項以
    外之重大事由，難以維持婚姻者，夫妻之一方得請求離婚。
    是否有難以維持婚姻之重大事由，判斷標準為婚姻是否已生
    破綻而無回復之希望，此不可由原告已喪失維持婚姻意欲之
    主觀面加以認定，而應依客觀的標準，即難以維持婚姻之事
    實，是否已達於倘處於同一境況，任何人均將喪失維持婚姻
    希望之程度以決之（參照最高法院87年度臺上字第1304號判
    決）。又民法第1052條第2項所稱「有前項以外之重大事由
    ，難以維持婚姻者」，係抽象的、概括的離婚事由，此乃緣
    於民國74年修正民法親屬編時，為因應實際需要，參酌各國
    立法例，導入破綻主義思想所增設。但其事由應由夫妻一方
    負責者，僅他方得請求離婚，是其所採者為消極破綻主義精
    神，而非積極破綻主義。關於「難以維持婚姻之重大事由」
    ，其判斷之標準為婚姻是否已生破綻而無回復之希望。而婚
    姻是否已生破綻無回復之希望，則應依客觀之標準，即難以
    維持婚姻之事實，是否已達於倘處於同一境況，任何人均將
    喪失維持婚姻意欲之程度而定。至於同條項但書所規定「難
    以維持婚姻之重大事由應由夫妻之一方負責者，僅他方得請
    求離婚」，乃因如肯定有責配偶之離婚請求，無異承認恣意
    離婚，破壞婚姻秩序，且有背於道義，尤其違反自己清白（
    clean hands)  之法理，有欠公允，同時亦與國民之法感情
    及倫理觀念不合，因而採消極破綻主義。倘該重大事由，夫
    妻雙方均須負責時，應比較衡量雙方之有責程度，僅責任較
    輕之一方得向責任較重之他方請求離婚，如有責程度相同時
    ，雙方均得請求離婚，始屬公允，是責任較重之一方應不得
    向責任較輕之之他方請求離婚（參照最高法院94年度臺上字
    第115號判決）。
  (四)原告主張兩造結婚後，被告經年往返關島、臺灣兩地，98年
    8月2日被告自關島返回臺灣，原告母親在98年8月25日住進
    加護病房，被告表示不想探視原告母親，且當天晚上就離家
    跑到高雄去，98年8月29日被告就離開臺灣返回關島，原告
    母親在98年9月5日過世，原告母親過世後，原告通知被告，
    但被告仍沒有回來辦喪事及送終，兩造自98年8月起即分居
    至今，已長達一年八個月，彼此均無互動往來，且被告已在
    美國關島向其法院起訴請求判決兩造離婚獲准之事實，業據
    提出被告在關島辦理離婚文件資料為證，並舉證人即原告同
    事楊瑞芳到庭證稱：「兩造結婚後，我沒有看過被告，我去
    原告家吃東西都沒有看過被告在家，被告如果有學臺灣頂多
    一年待兩個月就離開回去關島，兩造之前是在外面租房子，
    沒有跟原告的弟媳婦同住，後來現在搬回去跟原告的弟弟、
    弟媳婦住在一起。」「（問：原告的母親在98年8月25日住
    院，被告有無去探視原告母親？）我不清楚，但是我聽原告
    的弟弟說，原告的母親從住院到去世，被告都沒有來看過，
    連原告母親過世後的喪禮被告都沒有來參加。」「被告來來
    去去，我知道被告很少住在家裡，兩造分居多久，我不清楚
    ，但我去原告弟媳婦家常常沒看過被告。」「我只知道兩造
    很久沒有聯絡互動，可能有一、兩年的時間，我很久沒有聽
    到原告打電話給被告了，在以前我曾經有聽過原告在工作休
    息的時候打電話給被告，但是已經很久沒有聽過原告打電話
    給被告了。」等語（見本院100年5月3日訊問筆錄），核與
    原告主張之事實大致相符。再經本院依職權向內政部入出國
    及移民署調閱被告出入境資料，查明被告確實自98年8月29
    日出境迄今，均無入境資料，堪信原告主張上開事實為真正
    。
  (五)查兩造婚姻自98年8月29日被告返回關島起分居至今，已有
    一年八個月之久，且長期均無互動往來，兩造各自分別向美
    國關島法院及我國法院起訴請求判決兩造離婚，顯見兩造均
    無意再維持此一婚姻，客觀上兩造共同生活所需誠擎的互敬
    互愛之基礎已不復存在，應認為兩造婚姻已生破綻。次查，
    被告98年8月2日被告自關島返回臺灣，原告母親98年8月25
    日住進加護病房，被告未曾前往探視過原告母親，並於98
    年8月29日返回關島，原告母親在98年9月5日去世後，被告
    亦未返臺協助辦理喪事及送終，依原告陳述兩造婚姻無法維
    持之原因為兩造年紀相差十二歲，生活、觀念、個性、習慣
    均差異大，無法配合所致等語（見本院100年5月3日言詞辯
    論筆錄），應認為兩造婚姻破裂之原因可歸責於兩造，且兩
    造之有責程度相同，揆諸前開說明，兩造均得請求判決離婚
    。因之，原告依民法第1052條第2項規定，請求判決兩造離
    婚，依法並無不合，應予准許。
四、本件訴訟費用應由敗訴之被告負擔。經查，原告支出第一審
    訴訟費用（裁判費）3,000元，應由被告負擔，爰確定如主
    文第四項所示。
五、據上論結，本件原告之訴為有理由，依民事訴訟法第385條
    第1項前段、第78條、第87條第1項，判決如主文。
中    華    民    國   100    年    5     月    10    日
                  家事法庭    法  官  鄭  彩  鳳
以上正本係照原本作成。
如對本判決上訴，須於判決送達後20日內向本院提出上訴狀。如
委任律師提起上訴者，應一併繳納上訴審裁判費。
中    華    民    國   100    年    5     月    10    日
                              書記官  陳  世  明